臺灣板橋地方法院民事判決　九十年度訴字第一五七一號
　　原　　　告　台北縣五股鄉公所
　　法定代理人　丁○○
　　被　　　告　乙○○
　　　　　　　　甲○○
　　　　　　　　丙○○
右當事人間請求返還土地等事件，本院判決如左：
    主      文
被告乙○○應將坐落台北縣五股鄉○○段水碓窠小段一三○地號如附圖所示一三○─
Α，面積共壹仟捌佰柒拾壹平方公尺土地上之鐵門、建物拆除，將土地返還原告。並
給付原告新台幣拾萬玖仟陸佰元，及自民國八十八年一月一日起至清償日止，按
年息百分之五計算之利息，並自民國九十一年一月一日起至返還前開土地之日止，按
月給付原告新臺幣貳萬捌仟佰元。
被告甲○○應將坐落台北縣五股鄉○○段水碓窠小段一八○地號如附圖所示一八○─
Ｄ，面積共伍佰肆拾伍平方公尺土地上之建物拆除，將土地返還原告。並給付原告新
台幣壹拾肆萬柒仟玖佰玖拾元，及其中新台幣玖萬玖仟元部分自民國九十年一月一
日起，其餘新台幣肆萬捌仟玖佰玖拾元自民國九十年八月九日起，均至清償日止，
按年息百分之五計算之利息，並自民國九十一年一月一日起至返還土地之日止，按月
給付原告新台幣捌仟貳佰伍拾元。
被告丙○○應將坐落台北五股鄉○○○○段一八○地號如附圖所示一八○─Α、─Β
、─Ｃ，面積共肆佰零壹平方公尺土地上之地上物包括鐵棚、鐵架及貨櫃屋拆除、遷
移，將土地返還原告。並自民國九十一年一月一日起至返還土地之日止，按月給付原
告新台幣陸仟零伍拾元。
訴訟費用由被告乙○○負擔五分之三，被告甲○○負擔五分之一，被告丙○○負擔五
分之一。
本判決於原告分別以新臺幣貳佰萬元、壹佰萬元、壹佰萬元為被告乙○○、甲○○、
丙○○提供擔保後，各得為假執行。
    事      實
甲、原告方面：
一、聲明：
  （一）被告乙○○應將坐落台北縣五股鄉○○段水碓窠小段一三○地號如附圖所示
        一三○─Α，面積共一八七一平方公尺土地上之鐵門、建物拆除，將土地返
        還原告。並給付原告新台幣（以下同）三十三萬九千六百元，及自八十八年
        一月一日起至清償日止，按年息百分之五計算之利息，並自九十一年一月一
        日起至返還土地之日止，按月給付原告二萬八千三百元。
  （二）被告甲○○應將坐落台北縣五股鄉○○段水碓窠小段一八○地號如附圖所示
        一八○─Ｄ，面積共五四五平方公尺土地上之建物拆除，將土地返還原告。
        並給付原告十四萬七千九百九十三元，及其中九萬九千元部分自九十年一月
        一日起，其餘自起訴狀繕本送達之翌日起，均至清償日止，按年息百分之五
        計算之利息，並自九十一年一月一日起至返還土地之日止，按月給付原告八
        千二百五十元。
  （三）被告丙○○應將坐落台北五股鄉○○○○段一八○地號如附圖所示一八○─
        Α─Β─Ｃ，面積共四○一平方公尺土地上之地上物包括鐵棚、鐵架及貨櫃
        屋拆除、遷移，將土地返還原告。並自九十一年一月一日起至返還土地之日
        止，按月給付原告六千零五十元。
  （四）原告願供擔保，請准宣告假執行。
二、陳述：
  （一）坐落台北縣五股鄉○○段水碓窠小段一三○及一八○地號二筆土地為原告所
        有，有土地登記簿謄本可稽（原證一）。其中一三０地號內如附圖所示一三
        ０─Α面積一八七一平方公尺遭被告乙○○占用，搭建鐵門、平房、廠房，
        作為工廠使用，門牌號碼：台北縣五股鄉○○路一一八之一號。另一八０地
        號內如附圖所示一八０─Ｄ，面積五四五平方公尺遭被告甲○○占用，搭建
        房屋使用，門牌號碼：台北縣五股鄉○○路九九之三號。另一八０地號土地
        如附圖一八０─Α─Β─Ｃ，面積四０一平方公尺，則由被告丙○○占用，
        搭建鐵棚、鐵架、貨櫃屋使用，門牌號碼：台北縣五股鄉○○路九九之二號
        。被告均無法律上權源，而占用原告所有上開土地，原告自得依民法第七百
        六十七條之規定，請求被告分別將占用土地上之地上物拆除、遷移，將土地
        返還原告。又被告無權占用原告所有上開土地，原告曾多次請求返還，惟被
        告再三要求延期，並央請民意代表請託，乃由被告立下切結書（原證二、三
        、四），乙○○、甲○○願於八十七年十二月三十一日前無條件自動遷移，
        並願自動繳納補償金，每坪每月五十元。丙○○則願於八十九年十二月三十
        一日前不再使用右開土地，並願繳納每坪每月五十元計算之補償金。惟被告
        迄今仍未返還土地，原告亦得本於切結書請求被告返還土地。
  （二）被告非但屆期不為遷移，返還土地，亦不按期給付補償金，茲將對各被告請
        求之金額陳述如后：
      (一)被告乙○○部分：被告乙○○八十七年全年，均未給付原告補償金。以乙○○占用面積一八七一坪，合約五六六坪，每坪每月應給付補償金五十元，每
        月應給付補償金二萬八千三百元。共計應給付原告八十七年度之補償金三十
        三萬九千六百元。補償金應於當年度各該月給付，最後一期至遲應於八十七
        年十二月三十一日前給付，爰併請求自八十八年一月一日起至清償日止，按
        年息百分之五計算之遲延利息。由於乙○○九十年度之補償金業已繳納，爰
        併請求自九十一年一月一日起，至返還土地之日止，按月給付原告二萬八千
        三百元。
      (二)被告甲○○部分：被告甲○○占用面積五四五平方公尺，合約一六五坪，甲○○切結每坪每月給付補償金五十元，每月應給付補償金八千二百五十元。
        甲○○八十九年全年均未給付補償金，積欠九萬九千元，九十年度僅給付五
        萬零七元，尚積欠四萬八千九百九十三元，共積欠十四萬七千九百九十三元
        。而其中八十九年之補償金，應於各該月給付，最後一期至遲應於八十九年
        十二月三十一日前給付，爰請求八十九年補償金九萬九千元部分自九十年一
        月一日起；其餘自起訴狀繕本送達之翌日起，均至清償日止，按年息百分之
        五計算之利息。併請求自九十一年一月一日起，至返還土地之日止，按月給
        付原告八千二百五十元。
      (三)被告丙○○部分：被告丙○○民國九十年以前之補償金，均已給付。惟至今
        仍占用中，以丙○○占用面積四０一平方公尺，合約一二一坪，其切結每坪
        每月給付補償金五十元，每月應給付補償金六千零五十元，爰請求丙○○給
        付自九十一年一月一日起，至返還土地之日止，按月給付原告六千零五十元
        。
  （三）否認被告抗辯稱兩造有租賃關係存在之事實。且被告所提出之租賃契約與本
        件無關，之前被告曾簽立切結書，同意在期限前搬遷，當初開會時被告要求
        繼續承租土地，但原告並未同意，兩造未達成協議。
三、證據：提出土地登記簿謄本、切結書等影本為證據，並聲請囑託地政機關實施勘
          測。
乙、被告方面：被告丙○○經合法通知，未於最後言詞辯論期日到場，據其前到場及
    所提之準備書狀所為之聲明及陳述，及被告乙○○、甲○○等二人所為聲明、陳
    述略以：
一、聲明：請求駁回原告之訴。
二、陳述：系爭土地已經使用很久，因為土地無法種植，所以當作工廠使用，以一坪
    五十元計算租金，租約不定時更換，前幾天鄉公所已經開過會，繳款單已經開出
    來了，在十二月底前繳清即可。去年十月份有開過一次會議，當時有五家廠商參
    加，為何僅起訴三家？當初談只要繼續付租金就可以繼續租用，但是會議記錄並
    未給被告等人。每年被告都付了幾十萬元的租金，怎可說兩造無租賃關係等語。
三、證據：提出開會通知單、租賃契約書等影本為證據。
丙、本院依聲請囑託臺北縣新莊地政事務所實施勘測並製作土地複丈成果圖。
    理      由
一、程序方面：被告丙○○經合法通知，未於最後言詞辯論期日到場，核無民事訴訟
    法第三百八十六條各款所列情形，爰依原告之聲請，由其一造辯論而為判決。
二、本件原告主張坐落台北縣五股鄉○○段水碓窠小段一三○、一八○地號土地為原
    告所有之土地，被告現在分別使用如附圖所示一三○─Ａ、一八○─Ａ、Ｂ、Ｃ
    、Ｄ等部分之土地，為兩造所不爭執之事實，並有原告提出之土地登記簿謄本在
    卷可稽，且經本院至現場履勘屬實，亦有勘驗筆錄可憑，又經臺北縣新莊地政事
    務所派員勘測屬實，有該所九十年十一月八日土地複丈成果圖在卷可參，則原告
    前述主張應堪信為真實。
三、按所有人對於無權占有或侵奪其所有物者，得請求返還之；對於妨害其所有權者
    ，得請求除去之；有妨害其所有權之虞者，得請求防止之。民法第七百六十七條
    定有明文。本件被告等三人分別占用如附圖所示之土地，為兩造所不爭執之事實
    ，且被告乙○○前於八十七年一月一日簽立切結書，承諾於八十七年十二月三十
    一日前無條件自動搬遷交還土地，被告甲○○於八十七年八月二十四日簽立切結
    書，承諾於八十七年十二月三十一日前無條件自動搬遷交還土地，被告丙○○於
    八十八年五月七日簽立切結書，承諾於八十九年十二月三十一日前自動遷離交還
    土地，此有原告所提出並為被告等所不否認其真正之切結書影本三件附卷可稽，
    雖被告等抗辯稱兩造間有租賃關係存在，然依原告所提出之前揭切結書所載，被
    告等在切結書上均承認雙方無租賃關係存在，其所繳納之金錢乃為使用補償金，
    按以使用他人財產，不論為動產或不動產，支付使用之代價乃屬當然，而支付使
    用他人財產所支付之代價，並不當然代表雙方之間有租賃關係存在，本件雙方於
    主觀上均有雙方並非訂立租賃契約之認識，則被告抗辯稱兩造間有租賃關係存在
    一節，自非可採，從而，原告主張被告等三人應將前揭占用之屬於原告所有之土
    地返還原告，為有理由，且前述被告等所承諾返還土地之期限亦均已屆至，則原
    告之請求，自應准許。
四、原告又主張被告等應給付其使用土地之代價，其中被告丙○○業已清償九十年十
    二月三十一日以前之使用補償費，應自九十一年一月一日起至返還土地為止按月
    給付原告六千零五十元，被告乙○○之八十七年全年之使用補償費三十三萬九千
    六百元尚未清償，應清償前述金額及自最後一期到期之八十八年一月一日起至清
    償日按法定利率年息百分之五計算之遲延利息，並應自九十一年一月一日起至返
    還土地之日止，按月給付原告二萬八千三百元，被告甲○○未給付八十九年全年
    之使用補償費，九十年僅給付五萬零七元，尚欠四萬八千九百九十三元，應清償
    前述金額及分別自八十九年度最後一期到期之九十年一月一日及九十年度部分自
    起訴狀繕本送達被告甲○○之翌日即九十年八月九日起，均至清償日止按年息百
    分之五計算之利息，並應自九十一年一月一日起至返還土地之日止，按月給付原
    告八千二百五十元，為被告等所不爭執，應認為原告此部分之主張亦為有理由，
    應予准許。
五、假執行之宣告：原告陳明願供擔保以代釋明聲請宣告假執行，核與法律規定相符
    ，爰酌定相當擔保金額，准予假執行。
六、本件事證已臻明確，兩造其餘主張及攻擊防禦方法與證據，經本院斟酌後，與本
    件判決結果已不生影響，故不一一論列，附此敘明。
七、結論：本件原告之訴為有理由，依民事訴訟法第三百八十五條第一項前段、第七
    十八條、第八十五條第一項、第三百九十條第二項，判決如主文。
中　　　華　　　民　　　國　　九十一　　年　　　六　　　月　　 十八　　 日
                                臺灣板橋地方法院民事第一庭
~B法      官  許  瑞  東
右正本證明與原本無異。
如不服本判決，應於判決送達後廿日內，向本院提出上訴狀。
中　　　華　　　民　　　國　　九十一　　年　　　六　　　月　　 十八　　 日
~B法院書記官  陳  淑  芳
